【裁判字號】    96,上訴,2183
【裁判日期】    970108
【裁判案由】    毒品危害防制條例
【裁判全文】
臺灣高等法院臺中分院刑事判決        96年度上訴字第2183號
上  訴  人  臺灣彰化地方法院檢察署檢察官
被      告  丁○○
                    （現另案於臺灣彰化監獄執行中）
選任辯護人  鞠金蕾律師
上列上訴人因毒品危害防制條例案件，不服臺灣彰化地方法院96
年度訴字第277號中華民國96年6月29日第一審判決（起訴案號
：臺灣彰化地方法院檢察署95年度偵字第9836號），提起上訴，
本院判決如下：
    主  文
原判決撤銷。
丁○○販賣第一級毒品，處有期徒刑拾陸年。販賣第一級毒品所
得財物共新臺幣貳仟元沒收，如全部或一部不能沒收時，以其財
產抵償之。
    事  實
一、丁○○（綽號老鴇）明知海洛因業經毒品危害防制條例列為
    第一級管制毒品，不得非法持有、販賣，竟為牟取暴利，基
    於販賣第一級毒品海洛因以營利之概括犯意，先於不詳時間
    、地點向姓名年籍不詳之成年人販入數量及價格均不詳之海
    洛因，於下列之密切接近之時、地，先後2次反覆、延續性
    地將上開購得之海洛因，分別販賣予陳洋佑、張惠君，分述
    如下：
  (一)於民國（下同）95年7月19日19時29分許，由陳洋佑以其000
    0000000號行動電話，撥打不知情之乙○○所有而當時實際
    上由丁○○持用之0000000000號行動電話，而與丁○○聯絡
    購買第一級毒品海洛因之事宜。俟雙方談妥交易細節，並約
    定交易時間及地點後，隨即由丁○○出面至約定之地點即彰
    化縣田中鎮田中火車站附近，以新臺幣（下同）1000元之價
    格，販賣第一級毒品海洛因予陳洋佑1次。
  (二)於95年9月8日18時30分31秒，由張惠君以其所有0000000000
    號行動電話，撥打不知情丙○○所有之0000000000號行動電
    話，原欲向丙○○（另案審理）購買第一級毒品海洛因，因
    故未能完成接洽，而由丁○○於翌（9）日凌晨0時52分50秒
    ，以其所持有之0000000000號行動電話，撥打張惠君之上開
    0000000000號行動電話，丁○○與張惠君乃聯絡購買第一級
    毒品海洛因之事宜。俟雙方談妥交易細節，並約定交易時間
    及地點後，隨即由丁○○出面至約定之地點即南投縣竹山鎮
    燦坤大賣場附近，以一手交錢、一手交貨之方式，以1000元
    之價格，販賣第一級毒品海洛因予張惠君。
  (三)嗣經警聲請對丙○○所有之0000000000號、乙○○之上開00
    00000000號行動電話施以通訊監察，循線於95年9月9日16時
    許，在南投縣竹山鎮○○路229-9號6樓查獲，並當場扣得丁○○所有與本案無關之之行動電話2支（門號0000000000、
    0000000000號）。
二、案經彰化縣警察局田中分局報告臺灣彰化地方法院檢察署檢
    察官偵查起訴。
    理      由
壹、有關證據能力部分：
一、按被告以外之人於檢察事務官、司法警察官或司法警察調查
    中所為之陳述，與審判中不符時，其先前之陳述具有較可信
    之特別情況，且為證明犯罪事實存否所必要者，得為證據，
    刑事訴訟法第159條之2定有明文。本件證人陳洋佑、張惠君
    於警詢中及法院審理時之供述有前後陳述不符之情形（詳見
    下述），本院審酌其於警詢中之證述距案發日較近，當時記
    憶自較深刻，可立即反應所知，不致因時隔日久而遺忘案情
    ；且較無來自被告或其他成員同庭在場之壓力而出於虛偽不
    實之指證，或事後串謀而故為迴護被告之機會，揆諸上開說
    明，其於警詢中所為之陳述，客觀上應具有較可信之特別情
    況，且亦為證明犯罪事實存否所必要，依上開法條之規定，
    其於警詢中之證言自有證據能力。
二、按被告以外之人於偵查中向檢察官所為之陳述，除顯有不可
    信之情況者外，得為證據，刑事訴訟法第159條之1第2項定
    有明文。本件證人陳洋佑、張惠君於偵查中經具結後向檢察
    官所為陳述，其均未曾提及檢察官在偵查時有不法取供之情
    形，被告及其辯護人亦未釋明上開供述有顯不可信之情況，
    本院亦查無有何顯不可信之情況，另上開證人陳洋佑、張惠
    君等人均已於原審審判中接受被告及其辯護人之反對詰問，
    依刑事訴訟法第159條之1第2項規定，其於偵查中之證言，
    自均具有證據能力。
貳、實體部分：
一、認定犯罪事實之證據及理由：
    訊據被告固於原審坦承於上開時、地交付海洛因給張惠君1
    次等情，但辯稱：未收取金錢等語，另矢口否認曾與陳洋佑
    有何販賣海洛因之犯行，經查：
  (一)犯罪事實(一)部分：
  1.證人陳洋佑之證述：
    (1)於95年11月2日警詢稱：「（0000000000號行動電話是何
      人所持用？以何人名義申設？）是以我名義申設，我自己
      持用，（提示通訊監察譯文於95年7月19日19時29分發現
      由0000000000撥入0000000000號行動電話內容，此通電話
      是否為你所撥？何人所接聽？內容是指何意？是否有完成
      交易？）此通電話是我所撥打，綽號『老寶』之男子所接
      聽，『一ㄟ』是指1000元，『查某』是指海洛因毒品，此
      通電話是我要向『阿煒』購買毒品，但綽號『老寶』之男
      子所接聽，我便向他購買1000元海洛因毒品，此次在田中
      火車站有跟綽號『老寶』之男子完成交易，綽號『老寶』
      之男子年約20餘歲，他平常均跟『阿煒』在一起」等語，
      並指認『阿煒』為乙○○（見偵卷第50頁背面、第51頁）
      。
    (2)於96年1月31日偵查中結證稱：「（海洛因向何人購買？
      ）向綽號『阿煒』及『老鴇』，他們是在一起的，（『老
      鴇』親自拿給你幾次？）『老鴇』親自拿給我1次，時間
      約在95年8月底左右，是約在田中黃昏市場前，1000元的
      海洛因，（警局時表示從95年6月底開始跟『老鴇』買毒
      品是何意？）意思是說95年6月底開始跟乙○○買毒品，
      但『老鴇』會開車載乙○○，『老鴇』親自交付的只有1
      次，都是打0000000000，這是乙○○的電話」等語，並指
      認『老鴇』即為丁○○（見偵卷第97頁）。
    (3)於96年6月20日原審結證稱：「（何情況下與被告見面？
      ）我到他開車載乙○○，我打電話向乙○○買海洛因，他
      約我在田中不一定的地方等，我會騎機車在乙○○繞一圈
      ，繞回來就看到被告開白色車在那邊等，將乙○○載走，
      （被告有沒有直接與你交易毒品？）毒品都是乙○○交給
      我，我打電話都是乙○○接的，如果他接的電話，丁○○
      也是拿給乙○○接聽，（被告綽號為何？）好像是『老鴇
      』，（提示偵卷第50頁反面第13行至24行《即95年7月19
      日19時29分由000 0000 000撥入0000000000號行動電話內
      容》，這是你與何人的對話？）我與丁○○的對話，（『
      查某』是何意？）是一級毒品，我們約在田中，但到田中
      並不是丁○○拿毒品給我，是另一位較年輕的拿出來的，
      是在田中火車站交易的，（被告到底有無親自將毒品交付
      給你？）沒有，後來乙○○被抓後，電話都是丁○○接的
      ，有一次就是田中火車站這次，另約了幾次但都沒成功，
      （你的手機電話是否0000000000？）是的，（乙○○的電
      話是0000000000？）是的（你剛才說大部分都是向乙○○
      購買毒品？）是的，向乙○○購買幾次海洛因，30次以上
      ，（電話有幾次是被告接聽？）2、3次，（你說要找『阿
      煒』被告就將電話交給『阿煒』的情形有幾次？）不多，
      有好幾次，不記得了，（有無直接與被告談交易的地點、
      時間？）就是這2、3次，（這2、3次是否包括剛才講的田
      中黃昏市場及火車站這2次？）是的」等語（見原審卷第
      99至102頁）。
  2.由監察行動電話號碼0000000000號（原由乙○○使用），於
    95年7月19日19時29分，與證人陳洋佑自承使用之000000000
    0號行動電話，其對話內容譯文：「A：你誰？」、「B：『
    洋佑』」、「A：怎樣？」、「B：你人在哪？」、「A：我
    們在田中」、「B：你是『阿煒』嗎？」、「A：都開車載『
    阿煒』那個」、「B：你幫他處理就對啦。」、「A：怎樣？
    」、「B：要過去拿就對啦。」、「A：嗯。」、「B：要去
    田中喔！」、「A：嗯」、「我過去在打給你」、「你又沒
    說要什麼，我要怎說？」、「B：一ㄟ查某」等語（見偵卷
    第54頁背面）。而上開通訊監察之錄音內容，業經本院勘驗
    與上開譯文相符，有本院勘驗筆錄可按，被告亦於上開勘驗
    當庭坦承上開監察錄音確係其與陳洋佑之對話（均見本院卷
    第55頁背面）。
  3.按證人之陳述有部分前後不符，或相互間有所歧異時，究竟
    何者為可採，法院仍得本其自由心證予以斟酌，非謂一有不
    符或矛盾，即應認其全部均為不可採信（最高法院74年台上
    字第1599號判例參照）。證人陳洋佑上開於警詢、偵查、及
    原審之證述，前後固稍有不同，但其均證述：被告綽號「老
    鴇」（或稱「老寶」），上開95年7月19日19時29分之通訊
    監察內容，係其以0000000000行動電話聯絡當時被告持用之
    0000000000行動電話，並約定交易金額、時間、地點，且已
    經完成買賣交易等情，被告亦坦承該通聯係其與陳洋佑之對
    話，且上開通訊監察錄音顯示，被告與陳洋佑之上開對話，
    確係有關買賣毒品海洛因1000元之對話，足認上開通聯對話
    確係被告與陳洋佑約定交易海洛因1000元。
    (1)至有關其交易之地點，證人陳洋佑上開警詢時針對此次通
      聯所約定之情節，明確證述係在田中火車站等情，於上開
      偵查則改稱：綽號「老鴇」之被告僅1次在田中黃昏市場
      前親自交付海洛因等語，於上開原審又證述係在田中火車
      站完成交易等語，本院審酌證人陳洋佑於上開警詢及原審
      所述，均係針對上開95年7月19日之交易而明確證述交易
      地點在田中火車站，於上開偵查所述，則非針對上開95年
      7月19日之交易，僅泛稱：被告僅1次在田中黃昏市場前親
      自交付海洛因等語，足認上開偵查所述，應係無特定記憶
      之情況下所為證述，尚有記憶疏失之情形，難以採信，上
      開警詢、原審所為交易地點在田中火車站之證述，係針對
      特定記憶情況下之證述，可以採信。
    (2)另有關該次交易之交付海洛因之人，證人陳洋佑於上開警
      詢明確證述係被告所交付等語，於上開原審雖改稱：係另
      一較年輕之人交付海洛因云云，但證人陳洋佑在上開原審
      先證述：我打電話都是乙○○接的，如果他接的電話，丁○○也是拿給乙○○接聽等語，嗣經提示上開95年7月19
      日之通訊監察譯文後，始改稱：與被告直接談交易的地點
      、時間的有2、3次等語，又稱：後來乙○○被抓後，電話
      都是丁○○接的，有一次就是田中火車站這次等語，而上
      開約定在田中火車站之交易，係於95年7月19日通訊監察
      日之交易，但另案被告乙○○係在95年8月30日始被查獲
      ，此據台灣彰化地方法院95年度訴字第1836號判決載明（
      見原審卷第123頁），可見上開約定在田中火車站之交易
      ，係在另案被告乙○○遭查獲以前，證人陳洋佑上開原審
      證詞卻稱：係在乙○○被抓後由被告接聽云云，足認證人
      陳洋佑上開原審之此部分證述，係避重就輕、翻異迴護被
      告之詞，不能採信，堪認其在上開警詢所證由被告交付海
      洛因之情節，才是真實。
    (3)證人陳洋佑之上開證述，雖均稱係撥打另案被告乙○○之
      上開0000000000行動電話，原欲向乙○○購買海洛因云云
      ，但此次通聯確係被告接聽並與陳洋佑直接聯絡及交易等
      情，已如上述，又查無其他證據足以認定另案被告乙○○
      知情，應認定此部分係被告單獨所為，證人即另案被告乙○○於原審雖結證稱：沒有叫被告拿毒品給陳洋佑或幫伊
      賣等語，又稱：不知被告與陳洋佑之間有無毒品交易等語
      （分見原審卷第57頁背面、第60頁），不能以此作為有利
      被告之認定。至證人陳洋佑所證其他向另案被告乙○○購
      買海洛因多次、被告開車載送乙○○之部分，被告否認此
      部分，證人即另案被告乙○○於原審亦結證否認被告與其
      一起販賣海洛因（見原審卷第57頁），又查無其他證據足
      以認定被告曾參與此部分，無從認定被告亦有此部分犯行
      ，附此敘明。
  4.綜上，此部分事證明確，被告辯稱未與陳洋佑交易毒品等語
    ，不能採信，堪認被告確於95年7月19日，與陳洋佑電話約
    定交易金額、時間及地點後，由被告在彰化縣田中鎮田中火
    車站附近，販賣第一級毒品海洛因1000元予陳洋佑1次。被
    告雖請求再傳訊證人陳洋佑云云，但該證人已於原審到庭接
    受詰問且證述明確，且核與上開監聽紀錄相符，本院認此部
    分已無再調查必要。
  (二)犯罪事實(二)部分：
  1.證人張惠君之證述：
    (1)於95年9月27日警詢證稱：「我用2支電話0000000000、
      0000000000號跟綽號「阿龍」的男子聯絡，95年7月間開
      始購買至95年9月8日18時許，期間有向「阿龍」之男子購
      買第一級毒品海洛因，交易2次，分別在竹山鎮麥當勞及
      燦坤大賣場，是「阿龍」接電話，第1次「阿龍」親自拿
      給我，第2次是叫不知名男子拿給我」等語，並指認「阿
      龍」為丙○○，上開不知名男子為被告丁○○，又證稱：
      「第1次與丙○○交易毒品之時間為95年8月6日下午，地
      點在竹山鎮的麥當勞，第2次與被告交易毒品之時間為95
      年9月8日18時許，地點在竹山鎮的燦坤大賣場」等語（均
      見警詢卷第30、31頁）。
    (2)於95年9月27日偵查中結證稱：「（海洛因是何人拿給你
      ？）是跟『阿龍』拿的，他的電話是0000000000是我自己
      打的，0000000000是楊寶猜用我的電話打的，（你與『阿
      龍』買幾次？）我向『阿龍』買2次，「阿龍」交給我1次
      ，丁○○交給我1次，（時間是否8月6日？）是，地點在
      竹山麥當勞，另外1次是在9月8日，在竹山的燦坤，我分
      別買1000元，（提示卷內通聯紀錄，是否就是你買毒品的
      通話？）是，就是去麥當勞的該次」等語，並指認丙○○
      、丁○○（見偵卷第30頁）。
    (3)於96年5月30日原審結證稱：「（是否認識丁○○、乙○○？）丁○○我不認識，認識乙○○，購買毒品，95年6
      、7 月，每次購買1000元，次數約有2、3次，（提示警詢
      筆錄稱在竹山燦坤大賣場是丁○○拿給你的？）確定不認
      識丁○○，但他與乙○○長的很像，向乙○○買2次，向
      丙○○買2次，應該是親自交毒品給我，（提示偵訊筆錄
      稱1次是丁○○交給你？）我誤把乙○○當成丁○○，（
      你會打電話給乙○○請他拿毒品讓你施用？）沒有，改稱
      ：應該有，是朋友楊寶猜幫我打電話給乙○○，向他討藥
      ，共1次，在醫院那邊，是乙○○親自拿來的，（95年9月
      8日晚上通聯紀錄你是打給何人？）我不知道這是何人電
      話，改稱：應該是找丙○○，（你從來沒有在丁○○手上
      拿過毒品？）是的」等語（見原審卷第61至63頁）。
  2.證人乙○○於96年5月30日原審結證稱：（張惠君有無向被
    告買毒品？）應該沒有，她住水里，她人不舒服時，會打電
    話給我，我會叫丁○○拿藥去救她，但沒有收錢，張惠君打
    電話給我，我人在外面，我打電話給我的朋友，（救的意思
    是如何？）張惠君都向我買藥，這次沒有拿錢，我救張惠君
    很多次，（被告去救張惠君是拿到何處？）拿到竹山鎮，就
    是林內往竹山的路邊加油站，（救張惠君那次有無叫丁○○
    與張惠君聯絡？）我有告訴張惠君的手機號碼給丁○○，地
    點是我聯絡的，0000000000是我申請的電話，0000000000的
    電話是丙○○的，0000000000電話是何人所有我不知道」等
    語（見原審卷第57、58頁、第60頁背面、第61頁）。
  3.證人即另案被告丙○○於本院結證稱：「（有無使用過0000
    000000號行動電話？）有，（是95年9月8日期間用的？）好
    像是，（95年9月8日下午6點半是否張惠君打電話給你？）
    忘記了，只要指證向我買毒品的我都承認，（你交付毒品都
    是自己交付或透過何管道交付？）我透過乙○○、李信勳、
    黃逸青，被告謝宜承曾向我買過毒品海洛因，（有無別人跟
    你買毒品你叫丁○○去交付毒品？）沒有，（有無曾將毒品
    交給丁○○請他轉交買受人？）沒有，（認識被告？）認識
    ，他是乙○○的朋友，我們一起在95年9月9日被抓到的，（
    乙○○如何賣毒品？有無同夥？）不知道」等語（見本院卷
    第84、85頁）。
  4.由證人張惠君證述其使用之行動電話0000000000號之通聯紀
    錄顯示，該0000000000號行動電話，於95年9月8日18時30分
    31秒，曾撥打證人即另案被告丙○○證述其使用之0000000
    000號行動電話，通話時間27秒，於翌（9）日0時52分50秒
    ，曾由被告謝宜承使用之0000000000號行動電話撥入受話，
    通話時間597秒，有該0000000000號行動電話之通聯紀錄附
    卷可稽（見警卷第35至36頁背面）。
  5.被告坦承曾交付海洛因給張惠君1次等情，雖辯稱：沒有拿
    錢云云（見原審卷第20、108頁），而證人張惠君上開於警
    詢、偵查、及原審之證述，前後固稍有不同，但其證述之主
    要內容為：撥打0000000000號行動電話購買海洛因，1次是
    在9月8日，在竹山的燦坤，買1000元，卷內之通聯紀錄，就
    是買毒品的通話等情，證人即另案被告丙○○證稱00000000
    00號行動電話為其所使用，但未曾託被告交付毒品給他人等
    語，而上開通聯紀錄顯示，證人張惠君使用之0000000000號
    行動電話，曾於95年9月8日18時30分31秒，撥打證人即另案
    被告丙○○使用之0000000000號行動電話，通話時間27秒，
    於翌（9）日0時52分50秒，另由被告謝宜承使用之00000000
    00號行動電話撥入受話，通話時間597秒，足認證人張惠君
    確在95年9月8日18時30分31秒，為購買海洛因，撥打上開丙○○使用之0000000000號行動電話，再於翌（9）日0時52分
    50秒，另由被告使用0000000000號行動電話撥入受話，隨即
    由被告交付海洛因給張惠君，可見證人張惠君上開95年9 月
    8日18時30分31秒與0000000000號行動電話之通聯，雖為購
    買海洛因，卻因故未能完成交易之接洽，所以通話時間僅27
    秒，其後亦非由丙○○本人或委託他人交付海洛因，而被告
    當時係與丙○○在一起，此據被告及證人丙○○述明，被告
    顯係因與丙○○同在之機會而得知該訊息後，自行以其使用
    之上開0000000000號行動電話撥入張惠君之行動電話，自行
    接洽買賣海洛因之數量、時間、地點等事項，所以通話時間
    長達597秒，且其後果真由被告交付海洛因給張惠君，被告
    雖辯稱：未收錢等語，且證人即另案被告乙○○亦稱：係其
    請被告拿藥去救張惠君，未收錢等語，證人張惠君於上開原
    審亦改稱：曾向乙○○討藥云云，但證人張惠君已於上開警
    詢、偵查結證，明確證述曾買洛因1000元由被告交付等情，
    其上開原審卻改稱：未曾由被告交付海洛因等語，不但與其
    警、偵所述不同，亦與被告坦承曾交付海洛因1次給張惠君
    、證人即另案被告乙○○證稱曾委託被告交付海洛因給張惠
    君等情，完全不同，又證人張惠君上開原審所述向乙○○討
    藥之交付地點為「醫院那邊」，與證人乙○○所述委託被告
    交付海洛因之地點為「林內往竹山的路邊加油站」，所述地
    點亦不吻合，可見證人張惠君於原審所述曾向乙○○討藥、
    將被告與乙○○誤認等語，及證人乙○○所述曾因張惠君討
    藥而請被告交付等語，均係臨訟迴護被告之詞，不足採信，
    被告辯稱：未收錢等語，亦係飾卸之詞，亦不足採，堪認證
    人張惠君於警、偵所述與被告買賣交易1000元海洛因等情，
    應與事實相符。至
    (1)其交易之地點，證人張惠君於上開警詢已明確證述係在竹
      山鎮燦坤大賣場附近，雖於上開偵查中結證卷內通聯紀錄
      是去麥當勞買毒品的那次等語，但同日亦稱1次是在9月8
      日，在竹山的燦坤等語，可見其警詢、偵查均證稱95年9
      月8日通聯買毒品那次，是在竹山的燦坤完成交易，上開
      偵查中所稱「在竹山麥當勞」之陳述，應係記憶疏失之誤
      會，堪認該交易地點係在竹山鎮之燦坤大賣場附近。
    (2)證人張惠君上開警詢雖稱：「與被告交易毒品之時間為95
      年9月8日18時許，地點在竹山鎮的燦坤大賣場」等語，但
      95 年9月8日18時許係其當時第1次打電話之時間，其事後
      確於95年9月9日再與被告通聯，已如上述，故其此部分應
      係其簡化陳述所致，不能以此認其所述具有瑕疵。
    (3)證人張惠君之上開證述，雖均稱係撥打另案被告丙○○之
      上開0000000000行動電話，原欲向丙○○購買海洛因云云
      ，但此次通聯確係被告以其持有之0000000000號行動電話
      與張惠君直接聯絡及交易等情，已如上述，又查無其他證
      據足以認定另案被告丙○○知情，應認定此部分係被告單
      獨所為，證人即另案被告丙○○於本院雖結證稱：沒有叫
      被告拿毒品轉交給他人等語，如上所述，不能以此作為有
      利被告之認定。至證人張惠君所證其他向另案被告丙○○
      購買海洛因多次之部分，被告否認此部分，證人即另案被
      告丙○○於本院亦結證否認被告為其販賣海洛因，又查無
      其他證據足以認定被告曾參與此部分，無從認定被告亦有
      此部分犯行，附此敘明。
    (4)證人黃品淵有關被告曾交付毒品給水里1個女子之證述，
      係其聽聞自被告，難以作為有利或不利被告之認定。
  6.綜上，此部分事證明確，被告辯稱未收錢等語，不能採信，
    堪認被告確於95年9月9日，與張惠君電話約定交易金額、時
    間及地點後，由被告在南投縣竹山鎮燦坤大賣場附近，販賣
    第一級毒品海洛因1000元予張惠君1次。
  (三)按販賣毒品海洛因之刑責極重，故販賣毒品行為，均以隱匿
    方式為之，既無公定價格，復容易因分裝而增減份量，而每
    次買賣之價量，亦常隨雙方關係深淺、資力、需求量及對行
    情之認知、來源是否充裕等因素，而異其標準，非可一概而
    論，然販賣之人從價差或量差中牟利之方式雖異，然其意圖
    營利而販賣則無二致，蓋毒品海洛因屬量微價高之物，販賣
    者皆有暴利可圖，茍非意圖販賣營利，焉有甘冒被處重刑而
    販賣之理；且販賣之利得，除經坦承犯行，或價量均臻明確
    外，委難察得實情，職是之故，縱未確切查得販賣賺取之實
    際差價，但除別有事證，足認係按同一價格轉讓，確未牟利
    外，尚難執此認非法販賣之事證有所不足，致知過坦承者難
    辭重典，飾詞否認者反得逞僥倖，而失情理之平。況被告與
    陳洋佑、張惠君等人並非至親亦無特殊情誼，僅係泛泛之交
    友關係，於警方積極查緝毒品交易，海洛因之購入並非易事
    ，並須冒遭警查獲之風險，若非為圖販賣以賺取價差或量差
    營利，豈有大費周章並甘冒刑責，鋌而走險，向上手買入海
    洛因之後，再以原價轉讓與陳洋佑、張惠君之理？堪認被告
    確有營利之意圖。
  (四)綜上，本件事證明確，被告上開販賣海洛因給陳洋佑、張惠
    君各1次之犯行，洵堪認定，又本件查無證據足以證明被告
    係多次販入海洛因，應認被告係1次販入海洛因而分次賣出
    給陳洋佑、張惠君。
二、論罪科刑之理由：
  (一)按海洛因係屬毒品危害防制條例第2條第2項第1款所指之第
    一級毒品，不得非法持有、販賣。查被告販賣第一級毒品海
    洛因予證人陳洋佑、張惠君，核其所為上開犯罪事實(一)、(二)
    所示犯行，均係犯毒品危害防制條例第4條第1項之販賣第一
    級毒品罪。被告為供販賣而持有海洛因之低度行為，各為其
    販賣之高度行為所吸收，不另論罪。
  (二)復按販賣毒品之所謂販賣行為，係行為人基於營利之目的，
    而販入或賣出毒品而言。販賣毒品者，其主觀上須有營利之
    意圖，且客觀上有販賣之行為，即足構成，至於實際上是否
    已經獲利，則非所問。即於有償讓與他人之初，係基於營利
    之意思，並著手實施，而因故無法高於購入之原價出售，最
    後不得不以原價或低於原價讓與他人時，仍屬販賣行為。必
    也始終無營利之意思，縱以原價或低於原價有償讓與他人，
    方難謂為販賣行為，而僅得以轉讓罪論處（最高法院93年度
    臺上字第165號刑事判決意旨參照）。又按刑事法若干犯罪
    行為態樣，本質上原具有反覆、延續實行之特徵，立法時既
    予特別歸類，定為犯罪構成要件之行為要素，則行為人基於
    概括之犯意，在密切接近之一定時、地持續實行之複次行為
    ，倘依社會通念，於客觀上認為符合一個反覆、延續性之行
    為觀念者，於刑法評價上，即應僅成立一罪。學理上所稱「
    集合犯」之職業性、營業性或收集性等具有重複特質之犯罪
    均屬之，例如經營、從事業務、收集、販賣、製造、散布等
    行為概念者是（最高法院95年度台上字第1079號判決參照）
    。而毒品危害防制條例第4條第1項之販賣第一級毒品之犯罪
    ，係以主觀上具有營利之意圖，既如上述，是販賣第一級毒
    品罪之成立，本質上即具有營業性、反覆性，倘行為人基於
    概括之犯意，在密切接近之一定時間及空間內，基於營利之
    意圖，反覆販賣第一級毒品，無非其營業性、反覆性所當然
    ，於行為概念上，應認為包括的一罪。查被告於販入第一級
    毒品海洛因後，先後2次將第一級毒品海洛因販賣予證人陳
    洋佑、張惠君，先後2次反覆實施販賣第一級毒品之犯行，
    且各次販賣之日期相去不遠而密接，顯係基於概括之犯意，
    在密切接近之一定時間及空間內，基於營利之意圖，反覆販
    賣第一級毒品，其先後2次販賣第一級毒品海洛因之行為，
    係密切接近之一定時、地持續實行之複次行為，依社會通念
    ，於客觀上應認為符合一個反覆、延續性之行為觀念，於刑
    法評價上，應僅成立包括的一罪。
  (三)被告販賣第一級毒品海洛因予他人施用，固戕害他人身心，
    惟念其對重典之認識不夠深切，且被告所販賣之數量甚少，
    與坊間大盤販賣整批大量毒品者有別，其販賣第一級毒品海
    洛因所得僅2000元，所得非鉅，其因一時失慮，致罹上述重
    典，即便科以最低度刑，仍嫌過重，本院認為本件顯有法重
    情輕之情形，且依被告犯罪情狀，相較於法定之重刑，在客
    觀上亦足以引起一般人之同情，情節尚堪憫恕，爰依刑法第
    59條之規定，均酌予減輕其刑。
  (四)原審誤以證據不足以認定被告犯罪，與本院之認定不同，尚
    有違誤，檢察官以原審判決有誤為由上訴，為有理由，應予
    撤銷改判。爰審酌被告：(1)前已有施用毒品前科，明知施用
    毒品危害甚鉅，仍意圖營利販賣毒品海洛因，戕害國民身心
    健康；(2)惟其販賣所得利益無多，已如上述；(3)犯後於本院
    審理中仍未能坦白承認而避重就輕，意圖脫免重責之態度等
    一切情狀，量處如主文第2項所示之刑。販賣海洛因實際所
    得共計2000元，依毒品危害防制條例第19條第1項之規定沒
    收之，及諭知如全部或一部不能沒收時，以其財產抵償之。
三、公訴意旨另以：
  (1)被告另於95年8月底，由陳洋佑撥打上開0000000000號行動
    電話，而與丁○○聯絡購買第一級毒品海洛因之事宜。俟雙
    方談妥交易細節，並約定交易時間及地點後，隨即由丁○○
    出面至約定之地點即彰化縣田中鎮黃昏市場旁，以1000元之
    價格，販賣第一級毒品海洛因予陳洋佑1次。因認被告此部
    分亦涉犯毒品危害防制條例第4條第1項之販賣第一級毒品罪
    嫌等語。按犯罪事實應依證據認定之，無證據不得認定犯罪
    事實，又不能證明被告犯罪者，應諭知無罪之判決，刑事訴
    訟法第154條第2項、第301條第1項分別定有明文。而事實之
    認定，應憑證據，如未能發現相當之證據，或證據不足以證
    明，自不能以推測或擬制之方法，以為裁判基礎（最高法院
    40 年臺上字第86號判例意旨參照）。又認定犯罪事實所憑
    之證據，雖不以直接證據為限，間接證據亦包括在內；然而
    無論直接或間接證據，其為訴訟上之證明，須於通常一般之
    人均不致有所懷疑，而得確信其為真實之程度者，始得據為
    有罪之認定（最高法院76年臺上字第4986號判例意旨參照）
    。公訴人認被告另涉此部分犯行，無非係以證人陳洋佑之證
    述、及上開0000000000號行動電話之通訊監察譯文，作為主
    要論據。惟按犯施用毒品之罪，供出毒品來源，因而破獲者
    ，得減輕其刑，毒品危害防制條例第17條定有明文。施用毒
    品者之該項供述，固非絕無證據能力，但為防範其作利己損
    人之不實供述，自須擔保該項供述之真實性，始得作為判斷
    之依據。故事實審法院必須調查其他證據證明力之佐證，已
    可確信該項供述為真實而無合理之懷疑時，始得據為對他人
    不利之認定（最高法院89年度台上字第4173號判決意旨參照
    ）。經查，公訴人認被告另涉此部分販賣第一級毒品之犯行
    ，除僅有證人陳洋佑之證述外，卷內並無其他證據可供本院
    審酌，公訴人所指上開0000000000號行動電話之通訊監察，
    亦無有關95年8月底之部分，參以證人陳洋佑先於95年11月2
    日警詢、偵查，均未提及此部分95年8月底之交易（見偵卷
    第50至56頁），至96年1月31日之警詢、偵查始提及被告親
    自拿海洛因之次數1次、是在田中黃昏市場前面云云（見偵
    卷第94至98頁），於原審卻稱：是乙○○約我到黃昏市場，
    乙○○將毒品交給丁○○，丁○○再將毒品交給我等語（見
    原審卷第104頁）等情，其前後所述之情節並不相同，自不
    能憑證人陳洋佑前後不同之證述作為唯一證據，遽認被告另
    有此部份販賣第一級毒品之事實。此外，本院復查均無其他
    積極證據足資證明被告另有公訴人所指之此部份犯行，此部
    分要屬不能證明被告犯罪，惟因公訴人認此部分與前揭起訴
    業經論罪科刑部分具有包括之一罪關係，爰不另為無罪之諭
    知，併此敘明。
據上論斷，應依刑事訴訟法第第369條第1項前段、第364條、第
299條第1項前段，毒品危害防制條例第4條第1項、第19條第1項
，刑法第11條、第59條，判決如主文。
本案經檢察官甲○○到庭執行職務。
中    華    民    國    97    年    1     月    8     日
            刑事第九庭  審判長法  官  陳  筱  珮
                              法  官  趙  春  碧
                              法  官  余  仕  明
上列正本證明與原本無異。
如不服本判決應於收受送達後十日內向本院提出上訴書狀，其未
敘述上訴之理由者並得於提起上訴後十日內向本院補提理由書（
均須按他造當事人之人數附繕本）。
                              書記官  林  玉  惠
中    華    民    國    97    年    1     月    9     日


司法院資訊處製作；財團法人民間司法改革基金會備份。
